臺 灣 臺 北 地 方 法 院 刑 事 判 決　　　　　　 八十九年度交易字第四七六號
　　公　訴　人　台灣臺北地方法院檢察署檢察官
　　被　　　告　丙○○
　　選任辯護人　王中平
　　　　　　　　李文中
右列被告因過失致失案件，經檢察官提起公訴（八十九年度偵字二二六○五號），本
院判決如左：
    主    文
丙○○無罪。
    理    由
一、公訴意旨略以：丙○○於民國八十九年十一月十三日下午一時四十五分許，駕駛
    車牌號碼ＣＫ─一八六五號自用小客車，附載同事乙○○返家途中，沿台北市○○路南往北（起訴書誤載北往南）方向行駛，途經青年公園旁時，應注意汽車行
    駛時，應注意車前狀況，並隨時採取必要之安全措施，且依當時情形，又無不能
    注意之情形，乃竟疏於注意，貿然行駛，左前車頭撞及沿同路北往南（起訴書誤
    繕南往北）行駛，因撞上車道分隔線反光鈕，致人倒向對向車道，由江文德騎乘
    ，車號ＥＦＰ─一六八號之輕型機車，使江文德受傷後送醫不治死亡。因認被告
    丙○○涉犯刑法第二百七十六條第一項之過失致死罪嫌。
二、本件公訴人認被告丙○○涉有右開過失致死罪嫌，無非以被告丙○○之供述、告
    訴人即江文德之配偶甲○○○之指述、目睹證人乙○○之證述、現場處理員警戊○○及相驗屍體證明書、驗斷書、相驗筆錄、道路交通事故調查報告表、談話紀
    錄表、現場照片二十二幀等為依據，進而認定被告有足夠之時間、空間閃避被害
    人之機車。按犯罪事實應依證據認定之，無證據不得推定其犯罪事實；又不能證
    明被告犯罪者，應諭知無罪之判決，刑事訴訟法第一百五十四條、第三百零一條
    第一項分別定有明文。次按刑事訴訟法所謂認定犯罪事實之證據，係指足以認定
    被告確有犯罪行為之積極證據而言。且認定不利於被告之事實須依積極證據，苟
    積極證據不足為不利於被告事實之認定時，即應為有利於被告之認定，最高法院
    二十九年上字第三一○五號、三十年台上字第八一六號分別著有判例。
三、訊據被告丙○○固坦承於右揭時地發生車禍致害人江文德死亡等情不諱，惟矢口
    否認有何過失，辯稱：江文德所騎乘之機車沿伊對向車道行駛，因壓越道路之分
    向反光鈕而向伊行車之車道傾斜，其發現已閃避不及，自無過失等語。經查：
  （一）、據證人乙○○證稱：「（車禍如何發生？）我們往光仁國小之方向，我看
          到一台機車碰到反光鈕，車頭往我們方向傾斜，傾斜時我們的車子剛好過
          去，就撞上了」（見本院九十年十二月十七日訊問筆錄第四頁、第五頁）
          「（車子何部位發生碰撞？）車子左前方撞到被害人之身體或是車子，我
          也不敢確定，因為他人就大約傾斜四十五度左右」（見本院九十年十二月
          十七日訊問筆錄第五頁）等語。另據被害人江文德所騎乘ＥＦＰ－一六八
          號機車左前方向燈破裂、前大燈破裂（見道路交通事故補充資料表、相卷
          二十五頁至二十七頁）及被告所駕駛之車號ＣＫ－一八六五號自用小客車
          左前保險桿凹損、左前葉子板凹損（見道路交通事故補充資料表、相卷第
          二十八頁至二十九頁）等情，堪認二車之撞擊點，應係自用小客車之左前
          車頭與左傾機車之左前側發生擦撞，使原已左傾機車向左傾倒，應可認定
          。從而，本案車禍發生時被告丙○○所駕駛車號ＣＫ－一八六五號自用小
          客車應行駛於南往北方向之內側車道，並緊靠分向限制雙黃線行駛，並無
          侵入對向車道駕駛或其他違規之情事亦堪認定，此有道路交通事故調查報
          告表及現場照片在卷可稽（見相卷十九頁至二十四頁），可見被告於車禍
          發生時駕駛自用小客車確實遵循車道行駛，並無其他違規駕駛之情事。
  （二）、又公訴人以乙○○於警訊中陳稱約距離二十、三十公尺，被害人輾壓到中
          線之反光鏡（車道屏）致搖晃不穩，撞及丙○○所駕駛車輛之左前保險桿
          ，認被告有足夠之時間反應閃避，且若如證人乙○○於本院時證稱：我二
          、三十公尺前就有看到他在那邊騎，我注意到他時是他在左右晃時的時候
          ，那時約離四、五步路等語，則兩車應在被害人壓越反光鈕後旋互為撞擊
          ，應不至在水源路南向北車道上單雙車道交會處發生撞擊云云。惟查：本
          案現場目擊證人僅乙○○一人，因此乙○○所為供述何者為其真意，應佐
          以現場之稽證以為判斷。而依道路交通事故調查報告表所製之現場圖、現
          場照片及證人即現場處理之員警戊○○之證稱，可見被害人所騎乘之機車
          由北往南行駛，擦撞現場圖中第三個車道屏（反光鈕），留有約二公尺之
          煞車痕，該擦痕之終點往南約五點一公尺有被害人所乘機車之右側照後鏡
          ，再往南零點七公尺之對向車道則為被害人所騎乘機車倒地處之後輪等情
          ，堪認被害人煞車痕之終點至被害人機車倒地處之後輪，距離約五點八公
          尺。而被害人擦撞現場圖第三個車道屏始可能發生重心不穩，而由第三個
          車道屏之煞車痕終點至機車倒地處之後輪距離約五點八公尺等情，應可確
          認被害人與被告雙方車輛之撞擊地點應在該五點八公尺範圍附近路段，換
          言之，被害人之機車擦撞車道屏後，在前開所述約五點八公尺之短距離內
          ，旋與被告之自用小客車發生碰撞，又參之現場圖及現場照片（相卷第十
          九頁至第二十四頁），被害人所騎乘機車倒地處，確係靠近單線道與雙線
          道之交會處等情。足見，證人乙○○於本院證稱看到被害人所騎乘機車左
          右搖晃時，約離四、五步等語，核與現場圖及員警戊○○所述並無不符之
          處。是公訴人所指若證人於四、五步前始發現被害人之機車搖晃駕駛，則
          兩車應在被害人壓越反光鈕（車道屏）後旋撞擊，不至在水源路南向北車
          道上單雙道交會處才撞擊等語，應係未能查明機車倒地處雖係單雙道之交
          會處，惟該倒地機車後輪距離機車煞車痕之終點僅五點八公尺之短距，換
          言之，機車確係搖晃後旋與被告所駕駛之車輛擦撞，隨即倒在單雙道之交
          會處附近，兩者並無矛盾可言，公訴人以此指責證人乙○○於本院之證述
          有瑕疵，恐有誤解。
  （三）、又查，既經證人乙○○證稱約距四、五步始發現被害人騎乘之機車搖晃不
          穩，復徵之，被害人在現場圖第三個車道屏始發生重心不穩，而由第三個
          車道屏之煞車痕終點至機車倒地處之後輪距離約五點八公尺等情，足徵，
          被告之反應距離約五點八公尺左右之距離，然據證人乙○○證稱被告之車
          速約時速三十、四十公里，被害人之車速約時速二十、三十公里（相卷三
          十四頁），以二者互為接近之速度五十至七十公里計算，參酌交通部所頒
          布之「汽車行駛距離及反應距離一覽表」，時速五十公里之反應距離為十
          點四公尺，時速七十公里為十四點五六公尺，足見，被告在發現被害人所
          騎乘之機車搖晃不穩後，其間之距離至多五到六公尺，顯非被告所能反應
          ，換言之，被告對此突發狀況尚無預見防範及注意之可能。是公訴人以現
          場之稽證及證人乙○○、戊○○之證詞，推論被告應有足夠時間反應等語
          ，揆諸前揭說明，稍嫌速斷。
 （四）、本件車禍案件於本院審理中經台北市車輛行車事故鑑定委員會鑑定，認「
         參照Ｂ車駕駛（丙○○）於談話紀錄陳述之事故經過、事故現場圖示雙黃
         線上之Ａ車（機車）煞車痕即事故現場照片顯示大型車道屏上之擦痕，研
         判Ａ車係行經分向限制線之大型車道屏上時因煞車失控導致事故發生等語
         ，故認Ａ機車駕駛江文德涉嫌駕駛失控，Ｂ車尚未發現違規之情形」，此
         有台北市車輛行車事故鑑定委員會函及鑑定意見書足憑。其鑑定之結果亦
         與本院所見相同，足見，被告應無公訴人所稱未能注意車前狀況而肇事之
         情事，被告對本件車禍之發生並無過失。
 （五）、再公訴人以被告應有足夠之空間，往右閃躲應變等語，然查被告無足夠之
         距離反應已如前所述，而既無時間可供反應，已毋須論及空間之問題，自
         不待言，因此公訴人據此而主張，尚無理由。又告訴人即被害人之妻江陳
         淑關於本件車禍當時均未在場，是渠等之指述無法採為不利於被告之認定
         。另公訴人所舉之相驗屍體證明書、驗斷書、相驗筆錄、道路交通事故調
         查報告表、談話紀錄表、現場照片二十二幀等亦無法據以認定被告有何過
         失。本件車禍純係因江文德騎乘機車輾壓雙黃線大型車道屏致失去重心傾
         入對向車道，遭不及反應之被告所駕駛之自用小客車撞擊所致，被告應無
         過失。
四、綜上所述，被告丙○○駕駛自用小客車正常行駛於內側車道，並無任何違規之行
    為，其對本件車禍之突發事件並無預見防範及注意之可能，應無任何過失可言，
    此外復查無其他積極證據證據足資證明被告有何公訴人所指過失致死之犯行，揆
    諸前揭判例意旨，被告本件犯罪自屬不能證明，應為被告無罪之諭知，以免冤抑
    。
五、據上論斷，應依刑事訴訟法第三百零一條第一項，判決如主文。
本案經檢察官丁○○到庭執行職務
中    華      民      國    九十一      年    五      月    十六        日
                                  臺灣台北地方法院交通法庭
                                            法  官  劉  嶽  承
右正本證明與原本無異。
如不服本判決，應於判決送達後十日內向本院提出上訴狀(應抄附繕本)。告訴人
或被害人如對於本判決不服者，應具備理由請求檢察官上訴，其上訴期間之計算
係以檢察官收受判決正本之日期為準。
                                            書記官  江  虹  儀
中      華      民      國      九十一     年    五      月    十六    日
